臺灣板橋地方法院刑事裁定　　　　　　100年度撤緩字第190號
聲　請　人　臺灣板橋地方法院檢察署檢察官
受　刑　人　陳孟宗
上列聲請人因受刑人公共危險案件（本院 100年度交簡字第1526
號），聲請就臺灣高等法院99年度上易字第2022號刑事判決所為
之緩刑宣告予以撤銷（100年度執聲字第 1894號），本院裁定如
下：
    主  文
聲請駁回。
    理  由
一、聲請意旨略以：受刑人陳孟宗因竊盜案件，經本院以99年度
    易字第1666號判處拘役40日，嗣經臺灣高等法院以99年度上
    易字第2022號判決上訴駁回，緩刑2年，並於民國99年10月2
    8日確定在案，竟於緩刑期內即100年3月8日犯公共危險罪，
    經本院於100年5月3日以100年度交簡字第1526號判處罰金 7
    萬元確定，受刑人因有上揭犯罪事由，足認其不知悔悟自新
    ，原宣告之緩刑難收其預期效果，而有執行刑罰之必要，合
    於刑法第75條之1第1項第 2款所定得撤銷緩刑宣告之原因，
    爰依刑事訴訟法第476條規定聲請撤銷等語。
二、按受緩刑之宣告，而有下列情形之一者，撤銷其宣告：一、
    緩刑期內因故意犯他罪，而在緩刑期內受逾 6月有期徒刑之
    宣告確定者。二、緩刑前因故意犯他罪，而在緩刑期內受逾
    6 月有期徒刑之宣告確定者；又受緩刑之宣告而有下列情形
    之一，足認原宣告之緩刑難收其預期效果，而有執行刑罰之
    必要者，得撤銷其宣告：一、緩刑前因故意犯他罪，而在緩
    刑期內受 6月以下有期徒刑、拘役或罰金之宣告確定者。二
    、緩刑期內因故意犯他罪，而在緩刑期內受 6月以下有期徒
    刑、拘役或罰金之宣告確定者。三、緩刑期內因過失更犯罪
    ，而在緩刑期內受有期徒刑之宣告確定者。四、違反第74條
    第2項第1款至第8款所定負擔情節重大者，刑法第75條第1項
    、第75條之1第1項分別定有明文。此乃因緩刑制度設計之本
    旨，除可避免短期自由刑執行之流弊外，主要目的即在鼓勵
    惡性較輕微之犯罪行為人或偶發犯、初犯得適時改過，以促
    其遷善，復歸社會正途，然犯罪行為人經宣告緩刑後，若有
    具體事證足認其並不因此有改過遷善之意，自不宜給予緩刑
    之寬典，故而設有撤銷緩刑宣告制度。再考諸刑法第75條之
    1 之增訂暨修正理由，乃在於緩刑之撤銷，95年7月1日修正
    施行前之刑法第75條第1項固已設有2款應撤銷緩刑之原因，
    至得撤銷緩刑之原因，則僅於保安處分章第93條第 3項與撤
    銷假釋合併加以規定，體例上不相連貫，實用上亦欠彈性，
    爰參酌外國立法例增訂第75條之1，而於第1項分設 4款裁量
    撤銷之原因，又關於緩刑前或緩刑期間故意犯他罪，而在緩
    刑期內受 6月以下（按98年9月1日施行前之條文係規定為「
    得易科罰金」）有期徒刑之宣告確定者，列為應撤銷緩刑之
    事由，因認過於嚴苛，而排除第75條應撤銷緩刑之事由，移
    列至得撤銷緩刑事由，俾使法官依被告再犯情節，而裁量是
    否撤銷先前緩刑之宣告，另如有前開事由，但判決宣告拘役
    、罰金時，可見行為人仍未見悔悟，有列為得撤銷緩刑之事
    由，以資彈性適用，爰於第1款、第2款增訂之，又第75條之
    1既採裁量撤銷規定，賦與法院撤銷與否之權限，特於第1項
    規定實質要件為「足認原宣告之緩刑難收其預期效果，而有
    執行刑罰之必要」，供作審認之標準，此觀刑法第 75條之1
    之增訂理由說明至詳。準此，受刑人受緩刑之宣告而緩刑期
    內因故意犯他罪，而在緩刑期內受 6月以下有期徒刑、拘役
    或罰金之宣告確定者，既列為「得撤銷緩刑」之法定事由，
    且於有此事由時，刑法乃賦與法院撤銷原緩刑宣告與否之裁
    量權限與義務，並以上開足認原宣告之緩刑難收其預期效果
    ，而有執行刑罰必要之實質要件，供作法院審認之標準，此
    與刑法第75條所定，若符合該條第1項2款情形之一者，毋須
    審酌其他要件，法院即應逕予撤銷緩刑宣告之情形，迥然有
    別；亦即，法院就受刑人所為有合於「得撤銷緩刑」之事由
    時，仍應依職權，本於法律目的及公益考量，而為合義務性
    、合目的性之裁量，妥適審酌受緩刑宣告者固有緩刑期內因
    故意犯他罪，而在緩刑期內受 6月以下有期徒刑、拘役或罰
    金宣告確定之情事，惟就具體個案情形，猶應依比例原則，
    綜合衡酌原宣告之緩刑是否難收其預期之效果，而確有執行
    刑罰之必要，資以決定該緩刑宣告是否予以撤銷之法律效果
    ，斷非受緩刑宣告者一有緩刑期內因故意犯他罪，而在緩刑
    期內受 6月以下有期徒刑、拘役或罰金宣告確定之事，即應
    逕予撤銷該緩刑之宣告。
三、經查，受刑人陳孟宗前於99年5月1日，因犯普通竊盜罪，經
    本院於99年 7月20日以99年度易字第1666號判處拘役40日，
    嗣經臺灣高等法院以99年度上易字第2022號判決上訴駁回，
    緩刑 2年，並於99年10月28日確定在案（下稱前案），其另
    於上揭緩刑期內即 100年3月8日，故意犯不能安全駕駛動力
    交通工具罪，經本院於100年5月3日以100年度交簡字第1526
    號判處罰金新臺幣 7萬元確定在案（下稱後案）等情，有上
    開兩案判決及臺灣高等法院被告前案紀錄表等件附卷可稽，
    應屬信實，是受刑人確有於緩刑期內因故意犯他罪，而在緩
    刑期內受罰金之宣告確定，已合於刑法第75條之1第1項第 2
    款所定得撤銷緩刑其宣告之事由。然觀諸受刑人於前案受緩
    刑宣告之犯罪行為係犯普通竊盜罪，屬侵害保護他人財產安
    全之個人法益犯罪，並審酌其前未曾因故意犯罪而受有期徒
    刑以上刑之宣告，因一時失慮，致罹刑典，事後已坦承犯行
    ，而有悔悟之意等情，因而宣告緩刑 2年；後案則係犯服用
    酒類不能安全駕駛動力交通工具而駕駛罪，屬侵害社會法益
    之犯罪，又審酌其明知服用酒類，對意識能力具有不良影響
    ，如酒後駕車，對一般往來之公眾及駕駛人自身皆具有高度
    危險性，竟漠視自身安危，且罔顧公眾安全，於服用酒類後
    之呼氣酒精濃度已達每公升0.58毫克，顯處於不能安全駕駛
    動力交通工具之狀態下仍騎乘重型機車行駛於道路，危害交
    通安全，及其犯罪後坦認犯行等情狀，本院乃量處罰金新臺
    幣 7萬元，足見後案之犯罪情節尚非重大，且前、後兩案之
    犯罪型態、原因及動機、主觀犯意、行為態樣、行為危害程
    度等，咸屬有間，侵害之法益類型亦非同一，兩案彼此之關
    聯性尚屬薄弱，殊難認受刑人存有高度之法敵對意識而故意
    再犯罪。從而，本院仍得期待受刑人藉由前案之緩刑宣告，
    勵其知所警惕，以啟自新。矧查，聲請人對於受刑人如何符
    合足認原宣告緩刑難收預期效果，而有執行上開刑罰必要之
    實質要件，並未提出受刑人除上揭判決所載之犯罪事實以外
    之其他具體事證，以資為說明及佐證，而參諸刑法第75條之
    1 前開立法說明，受刑人於緩刑期內因故意犯他罪，與足認
    原宣告之緩刑難收其預期效果而有執行刑罰之必要，要屬二
    事，尚難遽以受刑人於前案緩刑期內犯服用酒類不能安全駕
    駛動力交通工具而駕駛之罪，即推認受刑人所受之前案緩刑
    宣告難收預期之效果。此外，依卷內現存證據資料，亦無其
    他具體事證堪認原宣告之緩刑有何難收矯治之效，自難認本
    件有刑法第75條之1第1項第 2款所定應執行刑罰之必要。綜
    此，本院認受刑人仍得經由前揭緩刑之宣告，知所警惕，端
    正己身，尚無逕以刑罰制裁取代緩刑宣告之必要，是聲請人
    首揭聲請，於法容有未洽，為無理由，應予駁回。
四、依刑事訴訟法第220條，裁定如主文。
中    華    民    國   100    年    7     月    12    日
                  刑事第十七庭  法  官  劉正偉
上列正本證明與原本無異。
如不服本裁定，應於裁定送達後五日內敘明抗告理由，向本院提
出抗告狀。
                                書記官  楊雅芳
中    華    民    國   100    年    7     月    12    日